【裁判字號】    99,勞訴,1
【裁判日期】    990520
【裁判案由】    給付資遣費 等
【裁判全文】
臺灣高雄地方法院民事判決               99年度勞訴字第1號
原      告  丙○○
訴訟代理人  鍾美馨律師
被      告  歌林股份有限公司
法定代理人  甲○○ ○○○○○.
訴訟代理人  乙○○
當事人間給付資遣費等事件，本院民國99年5 月6 日言詞辯論終
結，判決如下：
  主  文
原告之訴及假執行之聲請均駁回。
訴訟費用由原告負擔。
  事實及理由
一、原告主張：原告自民國79年2 月24日起即受僱於被告，詎被
    告自97年10月起即延遲發薪，並於同年12月4 日宣布降薪，
    原告乃向高雄市政府勞工局聲請調解，於98年1 月21日第 3
    次調解時，被告同意將原告列入重整後業務人員優先資遣名
    單內及不得對原告為職務上異動。惟被告於98年3 月20日違
    反前開調解，將原告由區主任職務改調至內勤擔任行政專員
    ，並降薪約新臺幣（下同）1 萬元。原告經與被告調解不成
    立後，本欲於98年4 月20日以存證信函終止兩造勞動契約，
    惟因原告不諳法律，引用法條錯誤，且嗣經與被告主管協調
    ，表示薪資及職務可以再協調，原告乃於98年4 月28日寄發
    存證信函予被告，表示同意工作至資遣確定。然被告竟不依
    協調內容，拒不回復原告原職，原告乃於98年5 月15日以被
    告違反勞動契約，寄發存證信函終止兩造勞動契約，原告年
    資為19.25 年，被告應給付資遣費946811元，且被告片面調
    降原告薪資，原告自得向被告請求降薪之差額14583 元。爰
    依勞動基準法第14條第1 項第6 款、同條第4 項、第17條及
    兩造僱傭契約提起本訴等語。並聲明：(一)被告應給付原告96
    1394元，及自起訴狀繕本送達翌日起至清償日止，按年息5%
    計算之利息。(二)願供擔保，請准宣告假執行。
二、被告則以：被告於98年3 月20日將原告由業務單位調任至內
    勤營業管理人員，係原告任職該業務區主管未善盡職責，嚴
    重影響業務推展，尤其經98年1 月21日高雄市勞工局調解後
    更有恃無恐，屢勸不聽，乃予以調任新職。原告原於98年4
    月28日以存證信函表示同意工作至資遣確定時止，復於同年
    5 月15日再發存證信函表示「終止勞動契約，工作至5 月19
    日止」，其終止契約於法無據，被告乃於98年5 月21日以存
    證信函通知原告如其未依規定辦理請假、亦未上班，將視同
    曠職，達3 日將依規定予以解職。原告自98年5 月20日起即
    曠職達3 日，被告已依規定予以解職，原告自不得請求資遣
    費及降薪差額等語，資為抗辯。並聲明：(一)原告之訴駁回。
    (二)願供擔保，請免為假執行。
三、兩造對於下列事項不予爭執，並有被告函、高雄市政府函、
    被告人事派令及原告函在卷可稽：
  (一)原告自79年2 月24日起即任職於被告，被告自97年10月起即
    延遲發薪，並於同年12月4 日宣布降薪，原告乃向高雄市政
    府勞工局聲請調解。
  (二)兩造於98年1 月21日經高雄市政府進行第3 次勞資爭議調解
    時，被告同意將原告列入重整後業務人員優先資遣名單內及
    不得對原告為職務上異動。
  (三)被告於98年3 月20日將原告由高雄營業部業務本部區主任職
    調任為行政專員。
  (四)原告於98年4 月20日以鳳山三民郵局第40號存證信函表示不
    接受調職，進主張終止兩造勞動契約；嗣於98年4 月28日再
    以鳳山三民郵局第240 號存證信函表示繼續工作至資遣確定
    ，及接受職務調動，惟該要件係被告優先將原告列入資遣。
  (五)被告於98年5 月7 日以台北重南郵局第336 號存證信函就原
    告前開240 號函所稱「主管建議‧‧‧至資遣為止」一節表
    示，凡相關公司決策，均需由重整人聯席會商討研議，非任
    何單位主管個人意見可決定。
  (六)原告於98年5 月15日寄發新興郵局第3851號存證信函，主張
    工作至同月19日止，原告自98年5 月20日起即未至被告公司
    上班，亦未辦理請假手續。
  (七)被告於98年5 月21日以台北北門郵局第2679號寄發存證信函
    予原告，通知原告未依員工工作規則辦理請假完備前，而無
    正當理由曠職達3 日，被告將依公司規則予以解職。
四、本件之爭點：
    原告主張被告有勞動基準法第14條第1 項第6 款規定之事由
    ，終止兩造僱傭契約，進依同法第17條規定請求資遣費，是
    否有據？
五、按雇主違反勞動契約或勞工法令，致有損害勞工權益之虞者
    ，勞工得不經預告終止契約。又勞工依前項條款規定終止契
    約者，應自知悉其情形之日起，30日內為之。再按勞工依前
    揭條文終止契約者，準用勞動基準法第17條雇主終止勞動契
    約發給勞工資遣費之規定。勞動基準法第14條第1 項第6 款
    、同條第2項、第4項定有明文。
六、查，兩造於98年1 月21日經高雄市政府進行第3 次勞資爭議
    調解時，被告同意將原告列入重整後業務人員優先資遣名單
    內及不得對原告為職務上異動等情，有高雄市政府函及所附
    勞資爭議調解紀錄可證（本院卷第8 、9 頁），並為兩造不
    爭執，堪予採信。又被告於98年3 月19日正式頒布人事令，
    公告自98年3 月20日將原告由高雄營業部業務本部區主任職
    調任為行政專員等情，有被告公司人事派令可稽（本院卷第
    10頁），足見原告應於98年3 月20日已知悉被告有調整職務
    及降薪之情事。
七、又查，原告於98年4 月20日發函予被告，表示不接受調整職
    務及降薪，並主張被告違反98年1 月21日之調解內容，認被
    告違反勞動基準法第14條第2 項之規定，而欲終止兩造之勞
    動契約，並工作至98年4 月30日止等情，有郵局存證信函可
    證（本院卷第15頁）; 惟原告於98年4 月21日又發函予被告
    表示修正98年4 月20日之存證信函內容，將違反勞動基準法
    第14條第2 項修正為依勞動基準法第5 條之規定，雇主拘禁
    勞方，造成勞方精神損失，蓄意逼迫勞方自動離職等情，自
    98年5 月1 日起終止兩造勞動契約，亦有郵局存證信函可稽
    （本院卷第16頁）; 嗣原告於98年4 月28日又發函予被告表
    示：原告經與公司上級主管協調，原告願等待此次5 、6 月
    份公司精簡員工之異動，並願暫時繼續工作至資遣確定，有
    鳳山三民路郵局240 號存證信函可憑（本院卷第17頁），且
    原告已領取98年3 、4 、5 月之薪資，此有98年3 、4 、5
    月薪資表可稽（本院卷第13、14頁），並為兩造不爭執，足
    見依上開240 號存證信函所示及原告領取調職後之薪資觀之
    ，原告已同意就任新職，並受領新職98年3 、4 、5 月之新
    職薪資，被告並未違反勞動契約，亦未損害原告權益，堪予
    認定。原告抗辯：並不同意被告之調整職務及降薪云云，不
    足採信。從而，原告主張被告於98年3 月20日違反前開調解
    內容，調整原告職務並降薪，係違反勞動契約，致有損害原
    告權益之虞云云，自無理由。
八、再查，依勞動基準法第14條第2 項規定，勞工主張雇主違反
    勞動契約或勞工法令，致有損害勞工權益之虞者，得不經預
    告終止契約，但應自知悉其情形之日起，30日內為之，已如
    前述，原告於98年3 月20日就任新職時，即知悉被告調整職
    務及降薪之情事，應堪認定，原告主張其係於98年4 月20日
    與被告調解不成立時，始知悉被告確定調整職務及降薪云云
    ，自不足取。原告於知悉被告調整職務及降薪後，於98年4
    月28日曾以鳳山三民路郵局第00240 號存證信函表示願暫時
    繼續工作至資遣為止，惟於同年5 月15日又發存證信函表示
    ：被告自行調整職務及降薪，違反勞動契約，依勞動基準法
    第14條第1 項第6 款終止勞動契約，工作至5 月19日止等語
    ，有上開存證信函可稽（本院卷第19頁），是原告98年5 月
    15日終止契約之意思表示，距98年3 月20日已逾前揭30日之
    除斥期間，原告主張依勞動基準法第14條第1 項第6 款事由
    終止勞動契約，並不合法。從而，原告請求依同條第4 項準
    用同法第17條，請求被告給付資遣費，自屬無據。
九、復查，原告於98年5 月15日終止勞動契約之意思表示既不合
    法，則兩造勞動契約仍繼續存在，原告自應依勞動契約提供
    勞務，詎原告自98年5 月20日以後即未至被告公司上班，亦
    未辦理請假手續，為兩造不爭執，被告於98年5 月21日以台
    北北門郵局第2679號存證信函通知原告，如原告未依員工工
    作規則辦理請假完備前，而未按時上班時，被告公司將視同
    原告曠職，如連續曠職3 天將依被告公司規定予以解職，此
    有上開存證信函及原告於98年5 月22日收受該存證信函之收
    執聯可稽（本院卷第43、44、68頁），而原告自98年5 月20
    日起並未依被告公司規定辦妥請假手續且無正當理由繼續曠
    職達3 日，被告乃依公司所頒定之員工工作規則第12章第9
    條第1 項第6 款規定予以解僱，並於98年5 月25日辦理退保
    ，故原告並不符合發給資遣費之相關規定，亦非優先資遣員
    工，此有被告公司於98年7 月22日以歌管人字第980722號回
    覆勞工保險局函可稽（本院卷第67頁）。
十、綜上，原告依勞動基準法第14條第1 項第6 款、同條第4項
    、第17條及兩造僱傭契約請求給付資遣費946811元及被告片
    面降薪之差額14583 元共961394元，及自起訴狀繕本送達翌
    日起至清償日止，按年息5%計算之利息，即無理由，應予駁
    回。原告之訴既經駁回，其假執行之聲請，即失所附麗，應
    併予駁回。
十一、結論：原告之訴為無理由，依民事訴訟法第78條，判決如
      主文。
中    華    民    國    99    年    5     月    20    日
                  勞工法庭      法  官  朱玲瑤
正本係照原本作成。
如不服本判決，應於送達後20日內，向本院提出上訴狀並表明上
訴理由，如於本判決宣示後送達前提起上訴者，應於判決送達後
10日內補提上訴理由書（須附繕本）。
中    華    民    國    99    年    5     月    20    日
                                書記官  張家瑜

司法院資訊處製作；財團法人民間司法改革基金會備份。
